臺灣屏東地方法院刑事判決　　　　　　 110年度交訴字第59號
公　訴　人　臺灣屏東地方檢察署檢察官
被　　　告　王仁山


上列被告因公共危險案件，經檢察官提起公訴（110 年度調偵字
第388 號），被告於準備程序就被訴事實為有罪陳述，本院合議
庭裁定由受命法官獨任進行簡式審判程序，判決如下：
    主  文
王仁山犯駕駛動力交通工具發生交通事故致人傷害而逃逸罪，累
犯，處有期徒刑陸月，如易科罰金，以新臺幣壹仟元折算壹日。
    事  實
一、王仁山於民國110 年1 月7 日7 時51分前不久之某時許，騎
    乘車牌號碼00 0-0000 號普通重型機車（下稱A 車），沿屏
    東縣萬丹鄉萬壽路一段由東向西方向行駛，行經萬壽路一段
    與同路段178 巷之交岔路口時，本應注意車輛除遇突發狀況
    必須減速外，不得任意於車道中暫停，竟疏未注意及此，為
    確認其初次上班公司地點，而於上開路口臨時暫停，適謝銘
    軒騎乘車牌號碼000-000 號普通重型機車（下稱B 車）同向
    行駛於A 車後方，因而閃避不及，B 車車頭乃撞擊A 車車尾
    ，致謝銘軒人車倒地，因而受有右側腕部挫傷、右側足踝擦
    傷、右手肘擦傷、右大腿擦傷、頸部扭傷拉傷之傷害（王仁
    山所涉過失傷害部分，業經謝銘軒撤回告訴，由臺灣屏東地
    方檢察署檢察官為不起訴處分）。詎王仁山明知其騎乘機車
    發生交通事故，竟未採取任何救護行為，或報警處理並等候
    警方到場，或得謝銘軒之同意，或留下日後可以聯繫的資料
    ，即基於駕駛動力交通工具發生交通事故致人傷害而逃逸之
    犯意騎車離去。嗣警方到場處理，並調閱路口監視器錄影畫
    面循線追查，而查悉上情。
二、案經謝銘軒訴由屏東縣政府警察局屏東分局報告臺灣屏東地
    方檢察署檢察官偵查起訴。
    理  由
一、本案被告王仁山所犯係死刑、無期徒刑、最輕本刑為3 年以
    上有期徒刑以外之罪，其於準備程序中就被訴事實為有罪之
    陳述，經法官告知簡式審判程序之旨，並聽取當事人之意見
    後，本院認為適宜由受命法官獨任進行簡式審判程序。
二、上開事實，業經被告於本院審理時坦承不諱（本院卷第36、
    44、48頁），核與證人即告訴人謝銘軒於警詢及偵訊時之證
    述大致相符（警卷第15-19 頁；偵卷第17-19 頁）；並有警
    製職務報告、道路交通事故現場圖、道路交通事故調查表（
    一）、（二）、屏東縣000000000道路00000
    00000000000○○○○○○道路0000000
    00號查詢機車車籍結果、車輛詳細資料報表、屏東縣萬丹
    鄉調解委員會調解書等件附卷可稽（警卷第5-7 、27-31 、
    37-39 、43-73 、67、69頁；調偵卷第5 頁），堪認被告上
    開任意性自白核與客觀事實相符，可以採信。綜上，本案事
    證明確，被告前揭犯行，堪以認定，應予依法論科。
三、論罪科刑
  ㈠按行為後法律有變更者，適用行為時之法律。但行為後之法
    律有利於行為人者，適用最有利於行為人之法律，刑法第2
    條第1 項定有明文。查被告行為後，刑法第185 條之4 於11
    0 年5 月28日經總統公布修正施行，並自110 年5 月30日起
    生效。修正前刑法第185 條之4 規定：「駕駛動力交通工具
    肇事，致人死傷而逃逸者，處1 年以上7 年以下有期徒刑」
    ，修正後則規定：「駕駛動力交通工具發生交通事故，致人
    傷害而逃逸者，處6 月以上5 年以下有期徒刑；致人於死或
    重傷而逃逸者，處1 年以上7 年以下有期徒刑。犯前項之罪
    ，駕駛人於發生交通事故致人死傷係無過失者，減輕或免除
    其刑」。經新舊法比較結果，於駕駛動力交通工具發生交通
    事故，致人傷害而逃逸，且駕駛人於發生交通事故係有過失
    之情形，修正後之規定降低有期徒刑之上限及下限，較有利
    於被告，依刑法第2 條第1 項但書，應適用修正後之規定。
  ㈡核被告所為，係犯刑法第185 條之4 第1 項前段之駕駛動力
    交通工具發生交通事故致人傷害而逃逸罪。
  ㈢被告前因公共危險案件，經本院以106 年度交簡字第684 號
    判決判處有期徒刑4 月確定，於106 年7 月24日易科罰金執
    行完畢等情，有臺灣高等法院被告前案紀錄表存卷可參。被
    告受徒刑之執行完畢，5 年以內故意再犯本案有期徒刑以上
    之罪，固符合刑法第47條第1 項規定之累犯要件。惟徵諸「
    有關累犯加重本刑部分，不生違反憲法一行為不二罰原則之
    問題。惟其不分情節，基於累犯者有其特別惡性及對刑罰反
    應力薄弱等立法理由，一律加重最低本刑，於不符合刑法第
    59條所定要件之情形下，致生行為人所受之刑罰超過其所應
    負擔罪責之個案，其人身自由因此遭受過苛之侵害部分，對
    人民受憲法第8 條保障之人身自由所為限制，不符憲法罪刑
    相當原則，牴觸憲法第23條比例原則。於此範圍內，有關機
    關應自本解釋公布之日起2 年內，依本解釋意旨修正之。於
    修正前，為避免發生上述罪刑不相當之情形，法院就該個案
    應依本解釋意旨，裁量是否加重最低本刑」（司法院釋字第
    775 號解釋意旨參照）。審酌被告前開構成累犯事由之案件
    係酒後駕車之不能安全駕駛案件，與本案所犯駕駛動力交通
    工具發生交通事故後逃逸罪之罪名、動機、犯罪態樣、情節
    均屬不同，難認被告有明顯之反社會性格、刑罰反應力薄弱
    或主觀惡性重大之情形，衡以被告所犯之罪之法定刑為6 月
    以上5 年以下有期徒刑，如予加重最低本刑，將致使被告遭
    受不得易科罰金亦不得易服社會勞動之刑罰，超過其所應負
    擔罪責，本院綜合斟酌各項情狀，認本案就被告所犯肇事逃
    逸罪部分，尚無依刑法第47條第1 項規定加重其刑之必要，
    而另於量刑時依刑法第57條規定，於法定刑內再予斟酌其前
    科素行即可，爰不予加重其刑。
  ㈣爰審酌被告騎車致告訴人受傷後，未迅速協助告訴人送醫救
    治，且未得告訴人之同意後即離去，所為誠屬不應該；惟念
    其犯後坦承犯行，與告訴人達成和解，所造成告訴人之傷勢
    非甚重，獲得告訴人之諒宥，此有上開調解書存卷可參，足
    認被告犯後已有悔意，態度尚可；兼衡其於本院審理中自陳
    之家庭、生活、經濟與工作狀況（本院卷第48頁）等一切情
    狀，量處如主文所示之刑，並諭知易科罰金之折算標準。
據上論斷，應依刑事訴訟法第273 條之1 第1 項、第299 條第1
項前段，刑法第2 條第1 項但書、第185 條之4 第1 項前段、第
47條第1項、第41條第1 項前段，判決如主文。
本案經檢察官劉俊儀提起公訴，檢察官楊婉莉到庭執行職務。
中    華    民    國   110    年    11    月    16    日
                  刑事第五庭  法  官  江永楨
以上正本證明與原本無異。
如不服本判決應於收受判決後20日內向本院提出上訴書狀，並應
敘述具體理由；其未敘述上訴理由者，應於上訴期間屆滿後20日
內向本院補提理由書（均須按他造當事人之人數附繕本）「切勿
逕送上級法院」。
中    華    民    國   110    年    11    月    16    日
                              書記官  洪韻雯
附錄本判決論罪科刑法條：
中華民國刑法第185條之4
駕駛動力交通工具發生交通事故，致人傷害而逃逸者，處6 月以
上5 年以下有期徒刑；致人於死或重傷而逃逸者，處1 年以上7
年以下有期徒刑。
犯前項之罪，駕駛人於發生交通事故致人死傷係無過失者，減輕
或免除其刑。